臺灣高等法院臺南分院刑事判決　　99年度上訴字第1045號
上　訴　人
即　被　告　陳萬龍
選任辯護人　林德昇　律師
　　　　　　謝耿銘　律師
上列上訴人因違反槍砲彈藥刀械管制條例案件，不服臺灣雲林地
方法院99年度訴字第460號中華民國99年9月27日第一審判決（起
訴案號：臺灣雲林地方法院檢察署99年度偵字第2725號），提起
上訴，本院判決如下：
    主  文
原判決撤銷。
陳萬龍未經許可，持有空氣槍，處有期徒刑壹年柒月，併科罰金
新臺幣參萬元，罰金如易服勞役，以新臺幣壹仟元折算壹日。扣
案之空氣槍壹枝（槍枝管制編號0000000000號）沒收
。
    事  實
一、陳萬龍明知未經主管機關許可，不得持有具殺傷力之空氣槍
    ，竟於民國98年3月間某日，在其友人王冠傑（另由臺灣板
    橋地方法院以99年度訴字第1730號判處有期徒刑1年8月，併
    科罰金新臺幣五萬元確定）位於臺北縣土城市○○路○段51
    號「傑順車業行」內，向王冠傑借用其所有可發射金屬彈丸
    具殺傷力之空氣槍1枝（槍枝管制編號；0000000000號）而
    持有之，並持該空氣槍南下嘉義縣溪口鄉三疊溪打斑鳩，數
    日後始歸還王冠傑。嗣於99年2月9日上午10時30分許，為警
    至王冠傑上址經營處所搜索時，當場扣得前揭空氣槍1枝，
    並經王冠傑之供述，而查悉上情。
二、案經臺灣板橋地方法院檢察署檢察官呈請臺灣高等法院檢察
    署檢察長核令移轉臺灣雲林地方法院檢察署檢察官偵查起訴
    。
    理  由
甲、程序方面：
    本件卷附之供述及非供述證據，被告陳萬龍及其選任辯護人
    於本院準備程序及審理中，均表示同意有證據能力（見本院
    卷第81頁、130頁背面），且本院審酌各該證據作成之情況
    ，並無程序違法或有何意思不自由情形，復經原審及本院於
    審判期日就上開證據依法進行提示、調查、辯論，且與本案
    待證事實間復具有相當之關聯性，以之為本案證據並無不當
    ，自得採為本件認定事實之基礎，故依刑事訴訟法第159條
    之5第1項規定，認有證據能力。
乙、實體方面：
一、上揭犯罪事實，訊據被告陳萬龍矢口否認有違反槍砲彈藥刀
    械管制條例犯行，辯稱：我目前在執行的案件與本案是同一
    天被查獲的；我前案是持有手槍，是從九十六年五月間持有
    至到九十九年二月八日被查獲為止，同年二月九日會同警方
    去取槍，本案空氣槍是在九十八年三月間向王冠傑借用一次
    ，二天後就還給王冠傑，當時我並不知道持有空氣槍是犯法
    的，這種空氣槍在外面就有販售，從外觀看不出來有違法，
    而且那把空氣槍是填充瓦斯的，不是用氣壓鋼瓶，而且是使
    用塑膠彈，他也是拿塑膠彈給我的，之後我就沒有碰過那隻
    空氣槍，那是王冠傑被查獲後，供出我曾經有向他借用過該
    槍，而引發本案的云云。辯護人提出辯護意旨稱：本件被告
    因為好奇才向王冠傑借用系爭空氣槍，至於該槍有無殺傷力
    是重點，該槍的體積很大，是很難隱藏的，被告的主觀上認
    為該槍是玩具槍，所以警訊的時候被告一口就坦承有借用該
    把槍，刑事警察局之鑑定書上並沒有明確標明具有殺傷力，
    所以被告主觀上認為沒有殺傷力是可以採信的，至於客觀上
    有無殺傷力請鈞院審酌；另外被告另案持有改造手槍犯行的
    時間是從九十六年五月至九十九年二月九日，已經判決確定
    ，而本案借用系爭空氣槍的時間是九十八年三月間，於本案
    被查獲之前同時持有這貳把槍，時間有重疊，所以應該論以
    想像競合犯等語。經查：
  (一)被告於偵查及原審審理中均供承有向王冠傑借用該把空氣槍
    不諱（詳99年度偵字第2725號偵查卷第10頁、原審卷第21頁
    ），核與證人王冠傑於警詢中之指述相符（詳警卷第3頁）
    ，並有空氣槍1枝（槍枝管制編號0000000000號）扣案可資
    佐證，而該扣案之空氣槍，經送請內政部警政署刑事警察局
    以檢視法、性能檢驗法、動能測試法鑑定認：「送鑑空氣槍
    1枝（槍枝管制編號：0000000000號），認係氣體動力式槍
    枝，以填充氣體為發射動力，經以金屬彈丸測試3次，其中
    彈丸（直徑6.0㎜、重量0.88g）最大發射速度為124公尺／
    秒，計算其動能為6.7焦耳，換算其單位面積動能為23焦耳/
    平方公分。殺傷力相關說明：一、殺傷力定義：依據司法院
    秘書長81年6月11日秘臺廳（二）字第06985號函釋示：殺傷
    力的標準為在最具威力的適當距離，以彈丸可穿入人體皮肉
    層之動能為基準。二、殺傷力相關數據：（一）依日本科學
    警察研究所之研究結果，彈丸單位面積動能達20焦耳／平方
    公分，則足以穿入人體皮肉層。（二）本局對活豬作射擊測
    試結果，彈丸單位面積動能達24焦耳／平方公分，則足以穿
    入豬隻皮肉層」等情，有該局99年3月15日刑鑑字第0990024
    715號鑑驗書1份附卷可稽（見臺灣雲林地方法院檢察署99年
    度偵字第742號卷第25、26頁）。復經本院函詢同局結果，
    該局認「測試3次之發射速度為124、123、121公尺／秒，計
    算其動能為6.7、6.6、6.4焦耳，換算其單位面積動能為23
    、23、22焦耳/平方公分，已明顯超過日本科學警察研究所
    之研究結果，彈丸單位面積動能達20焦耳／平方公分，足以
    穿入人體皮肉層之認定標準，故認具殺傷力。」等情，有該
    局100年1月25日刑鑑字第1000005785號函附卷可稽（詳本院
    卷第136頁），足徵上開扣案之空氣槍確實具有殺傷力無疑
    。
  (二)按未經許可，持有空氣槍者，即係犯槍砲彈藥刀械管制條例
    第8條第4項之罪，又除有正當理由而無法避免者外，不得因
    不知法律而免除刑事責任。刑法第16條前段定有明文。是被
    告既「未經許可」而持有空氣槍，則自不能辯以並不知道持
    有空氣槍是犯法，被告主觀上認為沒有殺傷力云云而卸責，
    彰彰明甚。
  (三)被告前案持有改造手槍犯行的時間是從九十六年五月至九十
    九年二月九日，而本案未經許可，持有空氣槍犯行的時間是
    九十八年三月間等情，業據被告供承在案，是被告非從九十
    六年五月間即「同時持有」該改造手槍與空氣槍，至堪認定
    ，況被告向王冠傑借用空氣槍之目的，係為供打斑鳩之用，
    是被告持有空氣槍之犯行顯係「另行起意」，至為灼然，則
    本案自無辯護人所稱有想像競合犯之適用云云之問題。
  (四)綜上所述，被告上開所辯顯係事後卸責之詞，不足採信。本
    案事證明確，被告犯行堪以認定，應依法論科。
二、新舊法比較適用之說明：
    查被告陳萬龍行為後，槍砲彈藥刀械管制條例第8條業經立
    法院通過修正，經總統於100年1月5日公布，於同年1月7日
    生效。而修正後之槍砲彈藥刀械管制條例第8條，乃增列第6
    項規定「犯第1項、第2項或第4項有關空氣槍之罪，其情節
    輕微者，得減輕其刑。」，雖同條第4項之刑度並未變更，
    但上述「得減輕其刑」之規定，已影響行為人刑罰之法律效
    果，自屬法律有變更，因此經比較新舊法結果，修正後該條
    例第8條第6項規定較有利於被告，自應予適用。
三、核被告所為，係犯槍砲彈藥刀械管制條例第8條第4項之未經
    許可持有空氣槍罪。按修正後之槍砲彈藥刀械管制條例第8
    條，增列第6項規定「犯第1項、第2項或第4項有關空氣槍之
    罪，其情節輕微者，得減輕其刑。」，查被告雖曾因未經許
    可，非法持有具殺傷力之槍枝、子彈，進而持之恐嚇他人，
    經原審法院以99年度訴字第193號分別判處有期徒刑3年6月
    、6月，定應執行刑有期徒刑3年8月，併科罰金10萬元，有
    該判決書及臺灣高等法院被告前案紀錄表各1份在卷可按，
    然本案被告未經許可持有空氣槍僅有2天之久，且係供打斑
    鳩之用，非持以供犯恐嚇、恐嚇取財或強盜取財等罪之用，
    自無重大危害社會安全之情事，是本院認被告於本案之犯罪
    情節堪認輕微，爰依上開規定減輕其刑。又按刑法第59條之
    酌量減輕其刑，必於犯罪之情狀有其特殊之原因與環境，在
    客觀上足以引起一般同情而確可憫恕，認【科以最低度刑仍
    嫌過重】者，始有其適用。查本院已依修正後之槍砲彈藥刀
    械管制條例第8條第6項規定減輕其刑，有如上述，自無科以
    最低度刑仍嫌過重之情形，是本院不再依刑法第59條規定遞
    減輕其刑，附此敘明。
四、原審以被告未經許可持有具殺傷力之空氣槍，事證明確，據
    以論罪科刑，固非無見，惟查：原判決未及適用修正後之槍
    砲彈藥刀械管制條例第8條第6項規定，尚有未洽。是被告上
    訴意旨否認犯行，指摘原判決認事用法有誤，雖無理由，但
    原判決既有上開可議之處，自應由本院將原判決撤銷改判。
    爰審酌被告有違反槍砲彈藥刀械管制條例前科之品行，未經
    許可，非法持有上開空氣槍，對於社會秩序顯已造成一定程
    度之危害性，惟考量其持有槍枝之動機與目的（即為打斑鳩
    ）、數量、時間短及該空氣槍所鑑出最大單位面積動能為每
    平方公分23焦耳，僅略超過前述日本科學警察研究結果足以
    穿入人體皮肉層之每平方公分20焦耳，殺傷力並非強大，以
    及其於犯罪後坦承犯行，尚見悔意，暨其自稱國中畢業，智
    識程度不高等一切情狀，量處如主文第二項所示之刑，並就
    併科罰金部分，諭知易服勞役之折算標準。扣案之空氣槍1
    枝（槍枝管制編號：0000000000號），具殺傷力，自屬違禁
    物無訛，雖已於王冠傑臺灣板橋地方法院99年度訴字第1730
    號案中宣告沒收，於本案仍應依刑法第38條第1項第1款之規
    定宣告沒收。
據上論斷，應依刑事訴訟法第369條第1項前段、第364條、第299
條第1項前段，槍砲彈藥刀械管制條例第8條第4項、第6項，刑法
第2條第1項但書、第11條前段、第42條第3項、第38條第1項第1
款，判決如主文。
本案經檢察官蘇南桓到庭執行職務。
中    華    民    國   100    年    1     月    31    日
                  刑事第七庭    審判長法  官  李文福
                                      法  官  顏基典
                                      法  官  陳顯榮
以上正本證明與原本無異。
如不服本判決應於收受送達後10日內向本院提出上訴書狀，其未
敘述上訴理由者，並得於提起上訴後10日內向本院補提理由書（
均須按他造當事人之人數附繕本）「切勿逕送上級法院」。
                                      書記官  劉岳文
中    華    民    國   100    年    1     月    31    日
附錄：本案論罪科刑法條
槍砲彈藥刀械管制條例第8條：
未經許可，製造、販賣或運輸鋼筆槍、瓦斯槍、麻醉槍、獵槍、
空氣槍或第4條第1項第1款所定其他可發射金屬或子彈具有殺傷
力之各式槍砲者，處無期徒刑或5年以上有期徒刑，併科新臺幣1
千萬元以下罰金。
未經許可，轉讓、出租或出借前項所列槍枝者，處5年以上有期
徒刑，併科新臺幣1千萬元以下罰金。
意圖供自己或他人犯罪之用，而犯前2項之罪者，處無期徒刑或7
年以上有期徒刑，併科新臺幣1千萬元以下罰金。
未經許可，持有、寄藏或意圖販賣而陳列第1項所列槍枝者，處3
年以上10年以下有期徒刑，併科新臺幣700萬元以下罰金。
第1項至第3項之未遂犯罰之。
犯第1項、第2項或第4項有關空氣槍之罪，其情節輕微者，得減
輕其刑。